臺灣高雄地方法院民事判決　　　　　　　 94年度訴字第851號
原　　　告　戊○○
被　　　告　高雄縣政府稅捐稽徵處
法定代理人　丙○○
訴訟代理人　甲○○
　　　　　　鄭淑燕
被　　　告　財政部高雄市國稅局
法定代理人　丁○○
訴訟代理人　乙○○
當事人間分配表異議之訴事件，本院於民國94年7月28日言詞辯
論終結，判決如下：
    主      文
本院民國九十一年度執字第三四一九七號損害賠償強制執行事件
，於九十四年三月十八日製作之分配表，其中第四順位綜合所得
稅即被告財政部高雄市國稅局之債權原本應更正為新台幣壹佰零
陸萬伍仟伍佰伍拾貳元。
原告其餘之訴駁回。
訴訟費用由原告負擔。
    事實及理由
壹、程序部分
    按債權人或債務人，對於分配表所載各債權人之債權或分配
    金額有不同意者，應於分配期日一日前，向執行法院提出書
    狀聲明異議；異議未終結者，為異議之債權人或債務人，得
    向執行法院對為反對陳述之債權人或債務人提起分配表異議
    之訴；聲明異議人未於分配期日起十日內向執行法院為起訴
    之證明者，視為撤回其異議之聲明。強制執行法第39條第1
    項、第41條第1項前段、第3項分別定有明文。查本院91年度
    執字第34197號損害賠償強制執行事件（以下稱系爭執行程
    序）執行不動產拍賣後，執行法院就拍賣所得價金，原於民
    國94年2月3日作成分配表，定期同年3月8日分配，該分配表
    送達債權人及債務人後，被告即參與分配債權人高雄縣政府
    稅捐稽徵處以94年2月24日高縣稅法字第0940013031號函陳
    明債權數額有誤，原告亦於同年3月4日具狀對該分配表聲明
    異議，執行法院乃於94年3月8日，依被告高雄縣政府稅捐稽
    徵處陳報更正之債權額重製如附表一所示之分配表（以下稱
    系爭分配表），定期於94年4 月11日分配，並於系爭分配表
    說明欄內第1 項下，說明原94年2 月3 日製作之分配表作廢
    之意旨，執行法院復於同日發函通知原告應於系爭執行事件
    分配期日即94年4 月11日起10內提起分配表異議之訴，原告
    遂於94年4 月19日向本院提起本件訴訟等情，業經本院調取
    系爭執行案卷查核無誤，原告依法對分配表為異議，且於未
    逾分配期日起十日之法定期間提起訴訟，應認為合於前揭強
    制執行法之規定，於法並無不合。被告財政部高雄市國稅局
    固辯以：原告86年度應補徵之本稅及罰鍰，全案行政處分業
    經確定，並取得鈞院於89年12月14日核發之債權憑證，此事
    由並非強制執行法第14條第1 項得提起異議之訴之原因，原
    告不得提起本訴云云，顯係誤認原告係提起債務人異議之訴
    ，顯有違誤，自無可採。
貳、實體部分
一、原告主張：被告高雄縣政府稅捐稽徵處主張其有新台幣（下
    同）353,503元債權，係主張原告負欠85年度地價稅191,310
    元，86年度地價稅80,271元，87年度地價稅81,922元，惟被
    告高雄縣政府稅捐稽徵處對此並未盡到舉證責任，況且縱認
    原告負欠85、86 、87 年度地價稅，亦已逾稅捐徵收時效；
    而被告財政部高雄市國稅局主張有2,274,061 元債權，其中
    601,800 元部分係罰鍰，分配表次序10已有列載，次序4 竟
    又重複列載，且罰鍰亦無優先權，應予剔除，而在86年度所
    得稅通知書曰：「原告出售房屋所得49,867元（696,402 元
    ＋153,465 元）」，然原告於82年間，以9,820,000 元向法
    院拍得門牌號碼為高雄市○○○路204 號之建物（下稱系爭
    建物），於86年以3,316,200 元賤價出售，既係低於承買價
    格而賤價出售，並未獲利，當然不為申報所得稅，又被告陳
    報之「雜項」債權1,225,456 元不知何來，亦應予剔除，況
    且前揭稅捐亦已逾稅捐徵收時效；再者，稅捐稽徵法明文規
    定：「稅捐之徵收期間為5 年，自繳納期間屆滿之翌日起算
    ；應徵之稅捐未於徵收期間徵起，不得再行徵收。」被告等
    所引用稅捐稽徵時效自延展繳納期限屆滿翌日起算之行政命
    令有違前揭法律之規定，且被告等為行政機關，有遵守行政
    程序法之義務，但卻嚴重違反行政法比例原則、誠信原則、
    信賴保護原則、有利不利一律注意等原理原則。爰依強制執
    行法第41條規定提起本訴。並聲明求為：（一）鈞院91年度
    執字第34197 號強制執行事件分配表，其中被告高雄縣稅捐
    稽徵處債權不存在；（二）鈞院91年度執字第34197 號強制
    執行事件分配表，其中財政部高雄市國稅局超過1,251,700
    元部分債權不存在之判決。
二、被告高雄縣政府稅捐稽徵處則以：原告欠繳85年度地價稅本
    稅227,002 元，滯納金34,050元，計261,052 元；86年度地
    價稅本稅69,801元，滯納金10,470元，計80,271元；87年度
    地價稅本稅71,237元，滯納金10,685元，計81,922元，共計
    423,245元，而依財政部80年6月5日台財稅字第800178010號
    函釋要旨可知，稅捐之徵收期間為5 年，自繳納期間屆滿之
    翌日起算，惟徵收期間有展延之情事者，前項徵收期間，乃
    自繳款書展延後送達之繳納期間屆滿之翌日起算，則原告欠
    繳85年、86年及87年地價稅之徵收期間，乃自繳款書展延後
    送達之繳納期間屆滿之翌日起算，又依稅捐稽徵法第23 條
    第1 項但書之規定，於徵收期間屆滿前，已移送法院強制執
    行，或已依強制執行法規定聲明參與分配，不在此限。是以
    ，原告欠繳85年、86年及87年地價稅現均繫屬於高雄行政執
    行處強制執行中，依前開規定，即無稅捐稽徵法第23條第1
    項前段之規定，則被告依法核課85、86、87年地價稅，洵無
    違誤，被告之主張，均無可取，被告請求參與分配稅額共計
    353,503 元，並無違誤，原告求為更正稅額為無理由，應予
    駁回等語；被告財政部高雄市國稅局則以：原告86年度綜合
    所得稅未申報出售系爭建物之所得（含其中出售房屋未申報
    ，亦未提出私契及價款收付紀錄之證明文件），遂依所得稅
    法施行細則第17條之2 及財政部87年2 月4 日台財稅字第
    871926735 號函釋規定，按系爭房屋座落地即高雄市房屋評
    定現值之21％計算原告之財產交易所得，而前揭滯欠稅捐於
    徵收期間期滿前，已依強制執行法規定聲明參與分配，並未
    逾5 年之徵收期間等語，資為抗辯。並均聲明：原告之訴駁
    回。
三、兩造不爭執事項：
（一）訴外人蔡信男與原告間損害賠償事件，業經本院執行處以
      91年度執字第34197 號強制執行事件，就原告所有如附表
      二所示之不動產執行拍賣，賣得價金1,727,000 元。
（二）被告高雄縣政府稅捐稽徵處於93年2 月25日，以高縣稅法
      字第0930012951號函聲明參與分配在案，其參與分配金額
      為362,181 元，嗣因陳報之債權額有誤，再於94年2 月24
      日，以高縣稅法字第0940013031號函聲明更正參與分配金
      額為353,503 元；而被告財政部高雄市國稅局係於91年12
      月11日，以財高國稅徵字第0910070873號函聲明參與分配
      在案，嗣於94年1 月5 日陳報債權額為1,672,261 元，罰
      鍰金額為601,800 元，並由本院於94年3 月18日作成如附
      件所示之分配表在案。
四、原告主張並未欠繳85、86、87年度地價稅，且在86年度雖有
    出售系爭房屋，但並未有獲利，故無須繳納所得稅，又分配
    表次序10已有列載罰鍰601,800 元，次序4 竟又重複列載此
    項金額，罰鍰亦無優先權，應予剔除，又被告陳報之「雜項
    」債權225, 456元不知何來，亦應予剔除，又前揭稅捐均已
    逾5 年之徵收期間，不得再行徵收。被告則以前揭情詞置辯
    。是本件之爭點應為：（一）原告有無繳納85、86、87年度
    地價稅；（二）原告於86年出售房屋後，應否繳納綜合所得
    稅，其稅額為何；（三）前揭稅捐有無逾5 年之徵收期間。
五、原告有無繳納85、86、87年度地價稅？
（一）本件原告因未於繳納期限內繳納85年度地價稅，被告高雄
      縣政府稅捐稽徵處遂依法於87年1 月22日移送本院財務法
      庭強制執行（執行案號為87年度財執縣滯字第5800號），
      共計受償68,933元（即清償本稅68,933元），尚積欠本稅
      158,069 元及滯納金34,050元，共計192,119 元，並由本
      院發給債權憑證，嗣於91年8 月12日發現原告尚有其他財
      產可供執行，被告依法移送法務部行政執行署高雄行政執
      行處聲請強制執行（執行案號為0000000000000 號），僅
      再受償809 元等情，業據被告高雄縣政府稅捐稽徵處提出
      案件移送書、本院債權憑證、受償明細、行政執行案件移
      送書、應納金額附表等為證，堪信為真實，是原告尚欠繳
      85年度地價稅本稅及滯納金為191,310元。
（二）本件原告因未於繳納期限內繳納86年度地價稅，被告高雄
      縣政府稅捐稽徵處遂依法於87年8 月10日移送本院財務法
      庭強制執行（執行案號為87年度財執縣滯字第19379 號）
      ，惟因原告已無財產可供執行，致未能執行，尚積欠本稅
      69,801元及滯納金10,470元，共計80,271元，於87年11月
      27日由本院發給債權憑證等情，業據被告高雄縣政府稅捐
      稽徵處提出案件移送書、本院債權憑證、行政執行案件移
      送書、應納金額附表等為證，堪信為真實，是原告尚欠繳
      86年度地價稅本稅69,801元及滯納金10,470元，共計80,2
      71元。
（三）本件原告因未於繳納期限內繳納87年度地價稅，被告高雄
      縣政府稅捐稽徵處遂依法於88年7 月23日移送本院財務法
      庭強制執行（執行案號為88年度財執縣滯字第22159 號）
      ，惟因原告已無財產可供執行，致未能執行，尚積欠本稅
      71,237元及滯納金10,685元，共計81,922元，於88年11月
      26日由本院發給債權憑證等情，業據被告高雄縣政府稅捐
      稽徵處提出案件移送書、本院債權憑證、行政執行案件移
      送書、應納金額附表等為證，堪信為真實，是原告尚欠本
      稅71,237元及滯納金10,685元，共計81,922元。
（四）綜上前揭事證，足認被告確有欠繳85年度、86年度、87年
      度之地價稅合計353,503 元（191,310 ＋80,271＋81,922
      ＝353,503）無訛，被告空言主張其並未欠繳85年度、86
      年度、87年度之地價稅，惟未能舉證以實其說，復參以原
      告前揭欠稅，經被告高雄縣政府稅捐稽徵處分別於87年、
      88年移送執行，部分欠稅並業已受償，原告均未有何異議
      ，至今始主張其並未欠繳前揭稅款，顯係臨訟杜撰之詞，
      自無可採。
六、原告於86年出售系爭房屋後，應否繳納所得稅，稅額為何？
（一）按「財產或權利原為出價取得者，以交易時之成交價額減
      除原始取得之成本及因取得、改良及移轉該項資產而支付
      之一切費用後之餘額為財產交易所得額。」所得稅法第14
      條第1 項第7 類第1 款所明文規定：又「個人出售房屋，
      如能提出交易時之成交價額及成本費用之證明文件者，其
      財產交易所得之計算，依本法第14條第1 項第7 類規定核
      實認定，其未申報或未能提出證明文件者，稽徵機關得依
      財政部核定標準核定之。」亦為同法施行細則第17條之2
      規定在案。又依財政部87年2 月4 日台財稅第871926735
      號函釋，核定86年度個人出售房屋未申報或未能提出證明
      文件者，其財產交易所得標準（二）高雄市按房屋稅評定
      現值之21％計算，有前揭函釋在卷可稽。
（二）本件原告於86年度確有出售系爭建物，且未申報於當年度
      綜合所得稅結算申報書等情，業據原告自承在卷，是被告
      財政部高雄市國稅局乃依前揭規定，核定系爭建物之財產
      交易所得，併課以當年度綜合所得稅，揆諸首揭法條及函
      釋規定，並無不合。原告雖訴稱：於82年間以9,820,000
      元，向法院拍得系爭建物，於86年以3,316,200 元賤價出
      售，既係低於承買價格而賤價出售，並未獲利等語，並提
      出辦理登記之買賣所有權移轉契約書為證。惟按地政機關
      過戶契約之記載，僅供買賣雙方辦理所有權移轉登記之用
      ，其上所載買賣價額是否為實際成交價格並非所究，不足
      作為房屋交易時實際成交價格之證明，是本件原告既未依
      法自行申報財產交易所得，亦未提出房屋交易時實際成交
      價格之證明，而地政機關辦理移轉登記之契約書上所載之
      買賣價款，又不能證明為房屋買賣時實際成交價格，則被
      告財政部高雄市國稅局乃依前揭規定，以「推計核定」之
      稽徵方式核課原告之綜合所得稅，並無不當。
（三）原告另主張：分配表次序10已有列載罰鍰601,800 元，次
      序4 竟又重複列載，且罰鍰亦無優先權，應予剔除等語。
      按罰鍰並不準用稅捐稽徵法第6 條關於稅捐優先受償之規
      定，稅捐稽徵法第49條但書定有明文。經查，被告財政部
      高雄市國稅局確有誤將原告所積欠之罰鍰金額陳報為綜合
      所得稅債權，並經執行法院列入分配表次序4 之債權原本
      ，而優先受償一節，業據被告財政部高雄市國稅局自承在
      卷，此部分事實堪認為真實，是以，系爭分配表第四順位
      綜合所得稅中重複列載之罰鍰601,800 元部分應予剔除。
（四）原告又主張：被告財政部高雄市國稅局陳報之「雜項」債
      權225,456 元不知何來，亦應予剔除云云。惟前揭雜項費
      用係指滯納金及滯納利息，其金額應更正為219,015 元等
      情，業據被告財政部高雄市國稅局提出欠稅總歸戶查詢情
      形表、線上試算各稅短繳金額、徵銷明細查詢等文件為證
      ，堪信為真實；又按「滯納金、利息、滯報金、怠報金、
      短估金及罰鍰等，除本法另有規定者外，準用本法有關稅
      捐之規定。但第6 條關於稅捐優先及第38條，關於加計利
      息之規定，對於罰鍰不在準用之列。」稅捐稽徵法第49條
      定有明文，是前開稅賦不得優先受償者僅有罰鍰，至於滯
      納金、利息，仍屬稅捐稽徵法第6 條得優先受償之範圍，
      是以，系爭分配表將綜合所得稅本稅及滯納金、滯納利息
      均列為優先受償，並無違誤，惟其金額應更正為219,015
      元（16,601＋69,270＋43,355＋16,048＋31,825＋41,916
      ＝219,015）。
（五）綜上所述，被告財政部高雄市國稅局將罰鍰601,800 元重
      複併計入綜合所得稅部分，且將滯納金、滯納利息金額合
      計219,015 元誤算為225,456 元，致系爭分配表第四順位
      即被告財政部高雄市國稅局之債權原本誤載為1,672,261
      元，是以，系爭分配表第四順位即被告財政部高雄市國稅
      局之債權原本應更正為1,065,552元（110,676 ＋446,824
      ＋289,037 ＋16,601＋69,270＋43,355＋16,048＋31,825
      ＋41,916＝1,065,552）。
七、前揭稅捐有無逾5 年之徵收期間
（一）按「稅捐之徵收期間為5 年，自繳納期間屆滿之翌日起算
      ；應徵之稅捐未於徵收期間徵起者，不得再行徵收。但於
      徵收期間屆滿前，已移送法院強制執行，或已依強制執行
      法規定聲明參與分配，或已依破產法規定申報債權尚未結
      案者，不在此限。」稅捐稽徵法第23條第1 項定有明文；
      次按地價稅、綜合所得稅均屬應經稅捐稽徵機關核定之稅
      目，是以，此等稅款繳納期限之確定，應以核課處分即送
      達於納稅義務人之繳款書上所載繳納期限為準，而滯納金
      或滯納利息之裁罰，亦以納稅義務人於繳納期限屆滿後，
      仍不繳納稅款為要件。揆諸前揭說明，上開稅捐稽徵法第
      23條第1 項規定稅捐之徵收期間，自繳納期間屆滿之翌日
      起算，於未依法送達繳款書之情形，經展延限繳期限後送
      達者，其徵收期間應自展延後送達之繳納期間屆滿之翌日
      起算（參見財政部80年6 月5 日台財稅第800178010 號函
      之意旨）。原告雖主張：徵收期間不得自延展繳納期限屆
      滿翌日起算，被告所提行政命令之位階低於法律云云，惟
      地價稅、綜合所得稅等稅款繳納期限之確定，應以展延後
      送達於納稅義務人之繳款書上所載繳納期限為準，已如前
      述，此乃就地價稅、綜合所得稅之性質及稅捐稽徵法第23
      條第1 項規定所為之當然解釋，前揭財政部之函釋命令並
      無違誤，是原告前揭主張顯有未洽，自不足採。而原告雖
      另主張：被告所為嚴重違反行政法比例原則、誠信原則、
      信賴保護原則、有利不利一律注意等原理原則云云，然被
      告所為有何違反行政法比例原則、誠信原則、信賴保護原
      則、有利不利一律注意等原理原則等，均屬被告機關之課
      稅處分究否違法之問題，此部分概屬公法爭議，非本院所
      能審究，爰不一一論駁，附此敘明。
（二）本件原告85年度地價稅案件展延之繳納期限為86年12月4
      日，是其徵收期間應自86年12月5 日起算五年，即至91年
      12月4 日止，嗣因原告未於期限內繳納，被告高雄縣政府
      稅捐稽徵處遂於87年1 月22日移送本院財務法庭強制執行
      （執行案號為87年度財執縣滯字第5800號），共計受償68
      ,933 元 （即清償本稅68,933元），尚欠本稅158,069 元
      及滯納金34,050元，共計192,119 元，並由本院發給債權
      憑證，嗣被告於91年8 月12日，依法移送法務部行政執行
      署高雄行政執行處聲請強制執行（執行案號為0000000000
      000 號），僅再受償809 元，現仍繫屬於法務部行政執行
      署高雄行政執行處（91年度地稅執字第172224 號）等 情
      ，業據被告高雄縣政府稅捐稽徵處提出案件移送書、本院
      債權憑證、行政執行案件移送書、應納金額附表等為證，
      並經本院依職權調取91年度執字第34197 號卷宗核閱屬實
      ，堪信為真實，是原告欠繳之85年度地價稅，既經被告高
      雄縣政府稅捐稽徵處於徵收期間內移送執行且尚未結案，
      自無已逾5 年徵收期間而不得再行徵收之情事。
（三）本件原告86年度地價稅案件展延之繳納期限為87年5 月10
      日，是其徵收期間應自87年5 月11日起算五年，即至92年
      5 月10日止，嗣因原告未於期限內繳納，被告高雄縣政府
      稅捐稽徵處依法於87年8 月10日移送本院財務法庭強制執
      行（執行案號為87年度財執縣滯字第19379 號），惟因原
      告已無財產可供執行致未能執行，計欠繳本稅69,801元及
      滯納金10,470元，共計80,271元，於87年11月27日由本院
      發給債權憑證在案，嗣被告於91年10月14日，依法移送法
      務部行政執行署高雄行政執行處聲請強制執行（執行案號
      為0000000000000 號），現仍繫屬於法務部行政執行署高
      雄行政執行處（91年度地稅執字第221210號）等情，業據
      被告高雄縣政府稅捐稽徵處提出案件移送書、本院債權憑
      證、行政執行案件移送書、應納金額附表等為證，並經本
      院依職權調取91年度執字第34197 號卷宗核閱屬實，堪信
      為真實，是原告欠繳之86年度地價稅，既經被告高雄縣政
      府稅捐稽徵處於徵收期間內移送執行且尚未結案，自無已
      逾5 年徵收期間而不得再行徵收之情事。
（四）本件原告87年度地價稅案件展延之繳納期限為88年4月13
      日，是其徵收期間應自88年4月14日起算五年，即至93年4
      月13日止，嗣因原告未於期限內繳納，被告依法於88年7
      月23日移送本院財務法庭強制執行（執行案號為88年度財
      執縣滯字第22159號），惟因原告已無財產可供執行致未
      能執行，計欠繳本稅71,237元及滯納金10,685元，共計
      81,922元，於88年11月26日由本院發給債權憑證，嗣於92
      年3月13日發現原告尚有其他財產可供執行，被告依法移
      送法務部行政執行署高雄行政執行處聲請強制執行（執行
      案號為0000000000000 號，現仍繫屬於法務部行政執行署
      高雄行政執行處（92年度地稅執字第52331 號）等情，業
      據被告高雄縣政府稅捐稽徵處提出案件移送書、本院債權
      憑證、行政執行案件移送書、應納金額附表等為證，並經
      本院依職權調取91年度執字第34197 號卷宗核閱屬實，堪
      信為真實，是原告欠繳之87年度地價稅，既經被告高雄縣
      政府稅捐稽徵處於徵收期間內移送執行且尚未結案，自無
      已逾5 年徵收期間而不得再行徵收之情事。
（五）本件原告86年度綜合所得稅案件展延之繳納期限為89年3
      月4日，是其徵收期間應自89年3月5日起算五年，即至94
      年3 月4 日止，而被告財政部高雄市國稅局係於91年12月
      11日，以財高國稅徵字第0910070873號函，向本院執行處
      聲明參與分配等情，業據被告財政部高雄市國稅局提出欠
      稅總歸戶查詢情形表、線上試算各稅短繳金額、徵銷明細
      查詢等為證，並經本院依職權調閱91年度執字第34197 號
      強制執行事件卷宗核閱屬實，堪信為真實，是原告既已於
      徵收期間內依強制執行法規定聲明參與分配且尚未結案，
      自無已逾5 年徵收期間而不得再行徵收之情事。
（六）綜上所述，原告所欠繳之85、86、87年度地價稅，以及86
      年度綜合所得稅，均尚未逾5 年之徵收期間，原告主張前
      揭稅捐均已逾5 年之徵收期間，不得再行徵收云云，顯有
      違誤，自不足採。
八、綜上所述，被告財政部高雄市國稅局將罰鍰601,800 元重複
    併計入綜合所得稅部分，且將滯納金、滯納利息金額合計為
    219,015 元部分誤算為225,456 元，致系爭分配表第四順位
    綜合所得稅（含滯納金、滯納利息）金額即被告財政部高雄
    市國稅局之債權原本誤載為1,672,261 元，是以，系爭分配
    表第四順位即被告財政部高雄市國稅局之債權原本應更正為
    1,065,552 元。從而，原告基於強制執行法第41條之規定，
    請求更正前揭金額部分為有理由，應予准許；逾此部分之請
    求，即無所據，應予駁回。
九、據上論結：本件原告之訴為一部有理由、一部無理由，依民
    事訴訟法第79條，判決如主文。
中　　華　　民　　國　　94　　年　　8 　　月　　11　　日
                  民事第二庭  審判長 法  官  楊富強
                                     法　官　洪碩垣
                                     法  官  邱泰錄
上為正本係照原本作成。
如不服本判決，應於送達後20日內，向本院提出上訴狀並表明上
訴理由，如於本判決宣示後送達前提起上訴者，應於判決送達後
10日內補提上訴理由書（須附繕本）。
中　　華　　民　　國　 94　　年　　 8　　 月　　12　　日
                                    書記官  鄭翠蘭
